臺灣高雄地方法院刑事判決　　　　　　　96年度訴字第2372號
公　訴　人　臺灣高雄地方法院檢察署檢察官
被　　　告　甲○○
上列被告因毒品危害防制條例案件，經檢察官提起公訴（96年度
毒偵字第4321號）及移送併辦（96年度毒偵字第4791號），本院
依簡式審判程序判決如下：
    主  文
甲○○施用第一級毒品，累犯，處有期徒刑壹年，扣案之海洛因
壹包（驗後重零點零壹玖公克，及內含海洛因之包裝袋壹個），
沒收銷燬，針筒貳支沒收。
    事  實
一、甲○○前因施用毒品犯行，經本院以民國90年度毒聲字第69
    47號裁定送強制戒治，於91年12月5 日期滿視為執行完畢。
    另因麻醉藥品管理條例案件，經本院以81年度訴字第3776號
    判決判處有期徒刑6 月確定；又因麻醉藥品管理條例案件，
    經台灣高等法院高雄分院以82年度上訴字第760 號判決判處
    有期徒刑5 年（嗣經最高法院以82年度台上字第3743號判決
    駁回上訴而確定）。上開2 罪之刑經台灣高等法院高雄分院
    以83年度聲字第209 號裁定應執行有期徒刑5 年4 月確定，
    嗣於84年12月19日假釋出監。復因麻醉藥品管理條例案件，
    經本院以86年度易字第212 號判決判處有期徒刑10月，上訴
    後，經台灣高等法院高雄分院以86年度上易字第1056號判決
    駁回上訴確定；又因肅清煙毒條例案件，經本院以86年度訴
    字第678 號判決判處有期徒刑3 年4 月（嗣因撤回上訴而確
    定）。上開2 罪之刑，經台灣高等法院高雄分院以86年度聲
    字第382 號裁定應執行有期徒刑4 年確定。上開假釋嗣經撤
    銷，其殘刑3 年3 月26日與上開應執行之4 年有期徒刑接續
    執行，於90年4 月17日再次假釋出監。假釋期間，又因施用
    毒品犯行，而經撤銷假釋；另因過失傷害案件，經本院以92
    年度交簡字第1032號判決判處有期徒刑3 月確定。上開經撤
    銷假釋之殘刑2 年9 月19日與上開過失傷害罪之刑接續執行
    ，於94年4 月2 日因縮刑期滿執行完畢。詎其仍不知悔改，
    復於前揭強制戒治視為執行完畢後5 年內之96年3 月12日晚
    間某時起至96年5 月13日晚間某時止，基於施用第一級毒品
    海洛因之犯意，均在高雄縣梓官鄉○○路313 巷29號住處，
    均以將海洛因置於針筒內加水稀釋後，注射血管之方式施用
    ，平均每3 日施用1 次，施用海洛因多次。嗣於附表所示之
    「查獲日期」、「查獲地點」，分別為警查獲，並扣得附表
    所示之物，經警採集其尿液送檢，檢驗結果均呈嗎啡陽性反
    應，而知上情。
二、案經高雄縣政府警察局岡山分局報請臺灣高雄地方法院檢察
    署檢察官偵查起訴及移送併辦。
    理  由
一、上開事實，業據被告甲○○於審理時坦承不諱（見本院卷第
    27頁），且被告2 次被查獲後，經警採集其尿液送臺灣檢驗
    科技股份有限公司檢驗，結果均呈施用海洛因後之嗎啡陽性
    反應，此有該公司之濫用藥物尿液檢驗報告2 份可證（見偵
    (一)卷第11頁、偵(二)卷第8 頁），並有被告所持之針筒2 支、
    白色粉末1 包可稽。而該白色粉末確均係海洛因無訛，亦有
    高雄市立凱旋醫院濫用藥物成品檢驗鑑定書1 份可參（見偵
    (二)卷第12頁）。再者，被告前因施用毒品犯行，經本院以90
    度毒聲字第6947號裁定送強制戒治，於91年12月5 日期滿視
    為執行完畢之事實，亦有臺灣高等法院被告前案紀錄表可憑
    ，是被告確係於強制戒治視為執行完畢後，5 年內又為
    本件施用海洛因犯行甚明；從而，本案事證明確，被告犯行
    堪予認定。
二、核被告甲○○所為，係犯毒品危害防制條例第10條第1 項之
    施用第一級毒品罪。被告持有第一級毒品之行為已為其後施
    用之高度行為所吸收；被告被查獲持有上開海洛因1 包，係
    預備供其施用而持有，業據被告供承在卷（見本院卷第26頁
    ），其持有海洛因之犯行，與前開施用海洛因之持有部分，
    均係基於同一施用海洛因目的而接續持有，均應為施用海洛
    因之犯行所吸收，均不另論罪。被告多次施用第一級毒品海
    洛因之犯行，因毒品危害防制條例第2 條第1 項規定的毒品
    ，即具有成癮性，故毒品危害防制條例所規定之施用毒品行
    為應即具有因毒品成癮而反覆施用之性質；參酌最高法院95
    年度台上字第1079號判決揭示「刑事法若干犯罪行為態樣，
    本質上原具有反覆、延續實行之特徵，立法時既予特別歸類
    ，定為犯罪構成要件之行為要素，則行為人基於概括之犯意
    ，在密切接近之一定時、地持續實行之複次行為，倘依社會
    通念，於客觀上認為符合一個反覆、延續性之行為觀念者，
    於刑法評價上，即應僅成立一罪。學理上所稱『集合犯』之
    職業性、營業性或收集性等具有重複特質之犯罪均屬之，例
    如經營、從事業務、收集、販賣、製造、散布等行為概念者
    是」之意旨，本院認為毒品危害防制條例所規定處罰之施用
    毒品行為固具有反覆實施之性質，然各次施用毒品之行為係
    滿足各單次毒癮發作所致，各次施用毒品行為係各自獨立，
    尚難認係同一行為之數次舉動。換言之，施用毒品行為與接
    續犯之概念有別，而集合犯與連續犯之區別則在於立法者已
    將本質上具有反覆、延續實行之特徵予特別歸類而定為犯罪
    構成要件之行為要素，且依社會通念於客觀上認為符合一個
    反覆、延續性之行為觀念者即應僅成立集合犯之一罪，反之
    則係連續犯，準此，毒品危害防制條例既依成癮性、濫用性
    及對社會危害性而將毒品分為四級，且僅規定處罰施用第一
    、二級毒品，足見毒品危害防制條例所處罰施用第一、二級
    毒品，其構成要件之行為要素係具有成癮、濫用之反覆、延
    續實行，且依社會通念於客觀上認為符合一個反覆、延續性
    之行為觀念，於刑法評價上，即應僅成立「集合犯」之一罪
    。起訴書所載施用第一級毒品海洛因以外之其餘施用第一級
    毒品海洛因犯行，雖未據起訴，惟上開部分行為與已起訴之
    施用海洛因犯行部分，有集合犯之實質上一罪關係，已如前
    述，且其中被告於96年5 月13日晚間某時施用海洛因之犯行
    ，業經檢察官移送併辦，均為起訴效力所及，本院自得併予
    審理。又被告曾因麻醉藥品管理條例案件，經本院以81年度
    訴字第3776號判決判處有期徒刑6 月確定，又因麻醉藥品管
    理條例案件，經台灣高等法院高雄分院以82年度上訴字第76
    0 號判決判處有期徒刑5 年（嗣經最高法院以82年度台上字
    第3743號判決駁回上訴而確定）。上開2 罪之刑經台灣高等
    法院高雄分院以83年度聲字第209 號裁定應執行有期徒刑5
    年4 月確定，嗣於84年12月19日假釋出監。復因麻醉藥品管
    理條例案件，經本院以86年度易字第212 號判決判處有期徒
    刑10月，上訴後，經台灣高等法院高雄分院以86年度上易字
    第1056號判決駁回上訴確定；又因肅清煙毒條例案件，經本
    院以86年度訴字第678 號判決判處有期徒刑3 年4 月（嗣因
    撤回上訴而確定）。上開2 罪之刑，經台灣高等法院高雄分
    院以86年度聲字第382 號裁定應執行有期徒刑4 年確定。上
    開假釋嗣經撤銷，其殘刑3 年3 月26日與上開應執行之4 年
    有期徒刑接續執行，於90年4 月17日再次假釋出監。假釋期
    間，又因施用毒品犯行，而經撤銷假釋；另因過失傷害案件
    ，經本院以92年度交簡字第1032號判決判處有期徒刑3 月確
    定。上開經撤銷假釋之殘刑2 年9 月19日與上開過失傷害罪
    之刑接續執行，於94年4 月2 日因縮刑期滿執行完畢之事實
    ，此有前開告前案紀錄表可佐，是其5 年內故意再犯
    本件有期徒刑以上之罪，為累犯，依刑法第47條第1 項規定
    加重其刑。爰審酌被告前經強制戒治視為執行完畢後，猶不
    思戒除毒癮，顯見被告並無堅定戒癮之意志，惟念其行為尚
    未危害他人及其犯後坦承犯行，態度尚稱良好等一切情狀，
    量處如主文所示之刑。扣案之海洛因1 包（驗後重0.019 公
    克，及內含與海洛因難以析離，應一併視為毒品之包裝袋1
    個），係查獲之毒品，依毒品危害防制條例第18條第1 項前
    段規定，諭知沒收銷燬。扣案之未拆封針筒2 支，係被告所
    有供
    本件犯罪預備之物，業經被告供承在卷（見本院卷第26頁）
    ，依刑法第38條第1 項第2 款宣告沒收。至海洛因送驗所致
    之耗損，因已滅失，爰不諭知沒收銷燬。
據上論斷，應依刑事訴訟法第273 條之1 第1 項、第299 條第1
項前段，毒品危害防制條例第10條第1 項、第18條第1 項前段，
刑法第11條、第47條第1 項、第38條第1 項第2 款，判決如主文
。
本案經檢察官乙○○到庭執行職務
中　　華　　民　　國　　96　　年　　 6　　月　  29　  日
                    刑事第十三庭法　官  方錦源
上正本證明與原本無異
如不服本判決，應於判決送達後10日內，向本院提出上訴狀。
中　　華　　民　　國　　96　　年　　6 　　月　　29　　日
                                書記官  鄧思辰
附表
┌──┬──────┬────────┬───────────┬──────────┐
│編號│施用日期    │查獲日期        │查獲地點（扣案物品）  │偵查案號            │
├──┼──────┼────────┼───────────┼──────────┤
│ 1  │96年3 月12日│96年3 月13日下午│高雄縣梓官鄉禮蚵村光明│96年度毒偵字4321號（│
│    │晚間某時    │5 時5 分許      │路、禮仁路口（未拆封針│起訴）              │
│    │            │                │筒2 支）              │                    │
├──┼──────┼────────┼───────────┼──────────┤
│ 2  │96年5 月13日│96年5 月14日晚間│高雄縣梓官鄉○○○路旁│96年度毒偵字第4791號│
│    │晚間某時    │6 時40分許      │（海洛因1 包，驗前淨重│（併辦）            │
│    │            │                │0.058 公克，驗後淨重0.│                    │
│    │            │                │019 公克，及內含海洛因│                    │
│    │            │                │之包裝袋1 個）        │                    │
└──┴──────┴────────┴───────────┴──────────┘
附錄本案論罪科刑法條全文：
毒品危害防制條例第10條第1 項
施用第一級毒品者，處 6 月以上 5 年以下有期徒刑。
